【裁判字號】    98,交聲,1593
【裁判日期】    990115
【裁判案由】    聲明異議
【裁判全文】
臺灣彰化地方法院交通事件裁定  98年度交聲字第1593號
原處分機關  交通部公路總局臺中區監理所彰化監理站
異  議  人
即受處分人  甲○○
上列異議人因道路交通管理處罰條例案件，對於交通部公路總局
臺中區監理所彰化監理站民國98年10月19日彰監四字第裁64─I0
0000000號及彰監四字第裁64─I00000000號裁決書不服，聲明異
議，本院裁定如下：
    主  文
原處分關於裁罰新臺幣伍仟肆佰元及新臺幣玖仟元部分均撤銷。
甲○○汽車所有人，使用註銷之牌照行駛，處罰鍰新臺幣參仟陸
佰元，並扣繳其牌照。
甲○○汽車所有人，使用註銷之牌照行駛，處罰鍰新臺幣捌仟肆
佰元，並扣繳其牌照。
其餘聲請駁回。
    理  由
一、按汽車牌照業經註銷，無牌照仍行駛者，處汽車所有人新臺
    幣（下同）3,600元以上1萬800元以下罰鍰，並禁止其行駛
    ，且牌照扣繳之；道路交通管理處罰條例第12條第1項第4款
    、第2項定有明定。次按違反道路交通管理事件統一裁罰基
    準及處理細則第2條第2項規定之「違反道路交通管理事件統
    一裁罰基準表」，就「違反事件」為「使用吊銷、註銷之牌
    照行駛」之違反事件，應依道路交通管理處罰條例第12 條
    第1項第4款之規定處罰，受處分人如「於期限內繳款或到案
    聽候裁決者」，應處罰鍰新臺幣3,600元，並禁止其行駛，
    牌照扣繳；如「逾越應到案期限30日以，上60日以內繳納罰
    鍰或到案聽候裁決者」，應裁罰8,400元、並禁止其行駛，
    牌照扣繳。
二、原處分意旨略以：異議人即受處分人甲○○所有之車牌號碼
    4458-NF號自用小客車之牌照，業因該車逾期未依規定接受
    檢驗逕行註銷，於該車牌註銷後之98年8月23日22時10分許
    在彰化縣田中鎮○○路○段348號，有「使用註銷之牌照行駛
    公路」違規事實，經彰化縣警察局交通警察隊田中分隊依違
    反道路交通管理處罰條例第12條第1項第4款規定舉發；另於
    98年10月7日22時，在彰化縣員林鎮○○路○段250號前，因
    「使用註銷之牌照行駛公路」違規，經彰化縣警察局員林分
    局依違反道路交通管理處罰條例第12條第1項第8款規定逕行
    舉發，各處罰鍰新臺幣9000元及5400元，並牌照扣繳。
三、聲明異議意旨：如附件聲明異議狀所載。
四、經查：
  (一)本件受處分人駕駛車牌號碼4458-NF號自小客車，分別於上
    開時、地，有使用註銷牌照行駛之違規事實，有卷附彰化縣
    警察局彰警交字第I00000000及I00000000號舉發違反道路交
    通管理事件通知單各1紙在卷可參，亦有車號查詢汽車車籍
    畫面1紙在卷為憑，且為受處分人所不爭執，堪信為真實。
  (二)按警方舉發汽車所有人、駕駛人使用註銷之牌照行駛時，應
    當場暫代保管其車輛牌照，並將代保管物件之名稱、數量、
    證照號碼、引擎或車身號碼記載於通知單內，若係代保管汽
    車牌照者，並記明「限當日駛回」，此一當場代保管物件應
    由交通勤務警察或依法執行交通稽查任務人員辦理之，此觀
    諸違反道路交通管理事件統一裁罰基準及處理細則第16條第
    1項第1款第2目、第2項、第3項規定即明。上開統一裁罰基
    準及處理細則，為經道路交通管理處罰條例第92條第3項授
    權由主管機關交通部會同內政部訂定者，故該統一裁罰基準
    及處理細則具有法規命令之性質。觀諸本件舉發員警於本件
    舉發當日開立之上開舉發違反道路交通管理事件通知單上，
    均業已明確記載其所代保管物件為「號牌1面」，並註明「
    限當日駛回」等字樣，有內政部警政署國道公路警察局舉發
    違反道路交通管理事件通知單2紙在卷可稽，則本件舉發員
    警依上開違反道路交通管理事件統一裁罰基準及處理細則之
    規定，僅代保管汽車牌照，而未將汽車當場移置保管，亦難
    認有何違法之處，且無損於異議人之權益，更與異議人本身
    之違規行為無關。又異議人之其他所辯理由，與異議人本身
    之違規行為無涉。
  (三)綜上，異議人上開所辯，顯係事後卸責之詞，殊無足採。
五、本件舉發違反道路交通管理事件通知單所記載之違規事實，
    確屬存在，堪為認定。本件自用小客車既經監理機關註銷牌
    照，仍行駛於道路，顯有違反前開道路交通管理處罰條例第
    12條第1項第4款、第2項之規定，原處分機關以本件異議人
    違規事實明確，而加以裁罰，固非無據，惟異議人因使用註
    銷之車輛牌照行駛，逾越30日以上，60日以內到案聽候裁決
    者，處8,400元，違反道路交通管理事件統一裁罰基準表定
    有明文，查本件異議人係於98年10月19日向交通部公路總局
    台中區監理所彰化監理站（下稱彰化監理站）陳述意見（視
    為異議），惟上開監理站未依前開規定為適法裁罰，竟裁罰
    9,000元，自有未洽；另使用註銷之牌照行駛，於期限內繳
    納或到案聽候裁決者，依前揭規定及說明，應裁處3,600 元
    ，然本件異議人於98年10月7日22時駕駛4458-NF號自用小客
    車，仍懸掛一面已註銷之車牌，構成道路交通管理處罰條例
    第12條第1項第4款使用吊銷、註銷之牌照行駛之違規行為，
    而異議人在彰化縣警察局舉發違反道路交通管理事件裁決書
    所載到案日98年10月23日前即於98年10月19日，已向交通部
    公路總局臺中區監理所彰化監理站陳述意見（視為異議），
    彰化監理站亦未依前開規定，竟裁罰5,400元，亦有未洽。
    據上，本件異議人執詞提出異議，雖無理由，惟原處分關於
    裁罰新臺幣9000元及5400元之部分，既有不當，自應由本院
    將前揭原處分之裁罰部分，均予撤銷，並依道路交通管理處
    罰條例第12條第1項第4款、第2項規定，及違反道路交通管
    理事件統一裁罰基準表之規定，改諭知如主文第2、3項之處
    分，以資適法。至於前揭原處分關於牌照扣繳部分，核無不
    當，均應予維持。
據上論斷，應依道路交通管理處罰條例第87條第2項，道路交通
案件處理辦法第19條、第20條前段，裁定如主文。
中    華    民    國    99    年    1     月    15    日
                  交通法庭  法  官  張德寬
以上正本證明與原本無異。
如不服本裁定，應於裁定送達後五日內向本院提出抗告狀(須附
繕本 )。
中    華    民    國    99    年    1     月    15    日
                            書記官  黃得翔

司法院資訊處製作；財團法人民間司法改革基金會備份。
